【裁判字號】    97,訴,2927
【裁判日期】    980302
【裁判案由】    違反毒品危害防制條例
【裁判全文】
臺灣彰化地方法院刑事判決              97年度訴字第2927號
公  訴  人  臺灣彰化地方法院檢察署檢察官
被      告  甲○○
                      1弄2號.
上列被告因違反毒品危害防制條例案件，經檢察官提起公訴（97
年度毒偵字第3809號），本院依簡式審判程序，判決如下：
    主  文
甲○○施用第一級毒品，累犯，處有期徒刑玖月。
    犯 罪 事 實
一、甲○○前於民國90年間，因施用毒品案件，經本院以90年度
    毒聲字第935號裁定送觀察、勒戒，後因認有繼續施用毒品
    傾向，復經本院以90年度毒聲字第1241號裁定令入戒治處所
    施以強制戒治，嗣經本院以90年度毒聲字第3135號裁定停止
    戒治付保護管束，至91年3月26日保護管束期滿未經撤銷，
    以已執行完畢論，並由臺灣彰化地方法院檢察署檢察官以91
    年度戒毒偵字第340、341、342號為不起訴處分確定。又於9
    5年間，因施用第一、二級毒品案件，經本院以95年度訴字
    第1437號判決分別判處有期徒刑7月、3月，應執行有期徒刑
    9月確定；因施用第一、二級毒品案件，經本院以96年度訴
    字第7號判決分別判處有期徒刑9月、4月，應執行有期徒刑1
    年確定，上開分別確定之數罪，嗣經本院以96年度聲減字第
    1067號裁定分別減刑為有期徒刑3月15日、1月15日、4月15
    日、2月，應執行有期徒刑10月確定；又於96年間，因施用
    第一、二級毒品案件，經本院以96年度訴字第1251號判決分
    別判處並減刑為有期徒刑5月、2月15日，應執行有期徒刑7
    月確定，經送監接續執行，於97年6月2日縮刑期滿執行完畢
    。詎其仍不知悔改，基於施用第一級毒品海洛因之犯意，於
    97年8月13日中午12時30分許，在其位於彰化縣林厝里山腳
    路1段坡姜路41弄2號住處內，以針筒注射之方式，施用第一
    級毒品海洛因1次。嗣於97年8月15日下午5時10分許，經彰
    化縣警察局員林分局員警持臺灣彰化地方法院檢察署檢察官
    核發強制採驗尿液許可書強制其至警局採尿而查獲。
二、案經彰化縣警察局員林分局報請臺灣彰化地方法院檢察署檢
    察官偵查起訴，本院認有刑事訴訟法第273條之1第1項之情
    形，而改依簡式審判程序審理。
    理  由
一、按除被告所犯為死刑、無期徒刑、最輕本刑為3年以上有期
    徒刑之罪或高等法院管轄第1審案件者外，於刑事訴訟法第
    273 條第1項程序進行中，被告先就被訴事實為有罪之陳述
    時，審判長得告知被告簡式審判程序之旨，並聽取當事人、
    代理人、辯護人及輔佐人之意見後，裁定進行簡式審判程序
    ；除簡式審判程序及簡易程序案件外，第1審應行合議審判
    ，刑事訴訟法第273條之1第1項、第284條之1分別定有明文
    。本件被告甲○○所犯係死刑、無期徒刑、最輕本刑為3年
    以上有期徒刑或高等法院管轄第1審案件以外之罪，並於本
    院行準備程序時就被訴事實為有罪之陳述，本院合議庭依前
    揭規定，經評議結果，裁定改由受命法官獨任行簡式審判程
    序，先予敘明。
二、上揭事實，業據被告甲○○迭於本院行準備程序與審理時均
    坦承不諱，且其於97年8月15日所採取之尿液，經送鑑驗結
    果，確呈嗎啡、可待因陽性反應，此有彰化縣警察局員林分
    局委託檢驗尿液代號與真實姓名對照認證單及詮昕科技股份
    有限公司97年8月27日所出具之濫用藥物尿液檢驗報告各1紙
    附卷可稽，應認被告之自白應與事實相符，洵堪採信。次按
    毒品危害防制條例於92年7月9日修正公布，自93年1月9日施
    行，其中第20條、第23條將施用毒品之刑事處遇程序，區分
    為「初犯」及「5年內再犯」、「5年後再犯」。依其立法理
    由之說明：「初犯」，經觀察、勒戒或強制戒治後，應為不
    起訴處分或不付審理之裁定；經觀察、勒戒或強制戒治執行
    完畢釋放後，「5年內再犯」者，因其再犯率甚高，原實施
    之觀察、勒戒及強制戒治既已無法收其實效，爰依法追訴或
    裁定交付審理。至於經觀察、勒戒或強制戒治執行完畢釋放
    後，「5年後再犯」者，前所實施之觀察、勒戒或強制戒治
    已足以遮斷其施用毒品之毒癮，為期自新及協助其斷除毒癮
    ，仍適用「初犯」規定，先經觀察、勒戒或強制戒治之程序
    。從而依修正後之規定，僅限於「初犯」及「5年後再犯」2
    種情形，始應先經觀察、勒戒或強制戒治程序。倘被告於5
    年內已再犯，經依法追訴處罰，縱其第3次（或第3次以上）
    再度施用毒品之時間，在初犯經觀察、勒戒或強制戒治執行
    完畢釋放5年以後，已不合於「5年後再犯」之規定，且因已
    於「5年內再犯」，顯見其再犯率甚高，原實施觀察、勒戒
    或強制戒治，已無法收其實效，即應依該條例第10條處罰（
    最高法院95年度第7次刑事庭會議決議）。查本件被告前因
    施用毒品案件，經本院以90年度毒聲字第935號裁定送觀察
    、勒戒，後因認有繼續施用毒品傾向，復經本院以90年度毒
    聲字第1241號裁定令入戒治處所施以強制戒治，嗣經本院以
    90年度毒聲字第3135號裁定停止戒治付保護管束，至91年3
    月26日保護管束期滿未經撤銷，以已執行完畢論，並由臺灣
    彰化地方法院檢察署檢察官以91年度戒毒偵字第340、341、
    342號為不起訴處分確定。再於95年間，因施用第一、二級
    毒品案件，經本院以95年度訴字第1437號判決分別判處有期
    徒刑7月、3月，應執行有期徒刑9月確定；因施用第一、二
    級毒品案件，經本院以96年度訴字第6號判決分別判處有期
    徒刑9月、4月，應執行有期徒刑1年確定（業已執行完畢）
    等情，有臺灣高等法院被告前案紀錄表及臺灣彰化地方法院
    檢察署刑案資料查註紀錄表各1份在卷足憑，而被告本件施
    用第一級毒品之犯行，雖係在前次強制戒治執行完畢5年後
    所犯，惟被告於上開強制戒治執行完畢5年內，曾因施用毒
    品案件經法院宣示判決並確定，已詳述如前，顯見其並非於
    強制戒治執行完畢後5年內均無任何施用毒品之犯行，則依
    前揭決議，被告所為本件施用第一級毒品之犯行，已無「初
    犯」規定之適用，自毋須再重新施予觀察、勒戒或強制戒治
    之處遇程序，而應依毒品危害防制條例第23條第2項規定，
    直接訴追處罰。綜上所述，本件犯罪事證已臻明確，被告前
    開犯行確堪認定，應予依法論科。
三、核被告所為，係犯毒品危害防制條例第10條第1項之施用第
    一級毒品罪。被告為施用毒品而持有第一級毒品，其持有之
    低度行為應為施用之高度行為所吸收，不另論罪。再查被告
    曾受如犯罪事實欄所示之確定判決及有期徒刑之執行完畢，
    有臺灣彰化地方法院檢察署刑案資料查註紀錄表及臺灣高等
    法院被告前案紀錄表各1份附卷可稽，被告於受有期徒刑之
    執行完畢後，5年內再犯有期徒刑以上之罪，為累犯，應依
    刑法第47條第1項之規定加重其刑。爰審酌被告前有施用毒
    品之不良素行，且歷經強制戒治及有期徒刑之執行程序後，
    仍未能徹底戒絕毒品，顯見其意志不堅，惟念其施用毒品乃
    自戕一己之身體健康，尚未危害他人，加以其犯後坦承犯行
    ，暨其施用毒品之犯罪動機、目的、手段及其智識程度、生
    活狀況等一切情狀，量處如主文所示之刑。
據上論斷，應依刑事訴訟法第273條之1第1項、第299條第1項前
段，毒品危害防制條例第10條第1項，刑法第11條前段、第47條
第1項，判決如主文。
本案經檢察官紀雅惠到庭執行職務。
中    華    民    國    98    年    3     月    2     日
                  刑事第二庭  法  官  羅  永  安
以上正本證明與原本無異。
如不服本判決應於收受判決後10日內向本院提出上訴書狀，並應
敘述具體理由；其未敘述上訴理由者，應於上訴期間屆滿後20日
內向本院補提理由書（均須按他造當事人之人數附繕本）「切勿
逕送上級法院」。
中    華    民    國    98    年    3     月    2     日
                              書記官  魏  嘉  信
附錄本案論罪科刑法條全文：
毒品危害防制條例第10條
施用第一級毒品者，處6月以上5年以下有期徒刑。
施用第二級毒品者，處3年以下有期徒刑。


司法院資訊處製作；財團法人民間司法改革基金會備份。
